【裁判字號】    98,上訴,1796
【裁判日期】    990107
【裁判案由】    偽證
【裁判全文】
臺灣高等法院高雄分院刑事判決        98年度上訴字第1796號
上  訴  人
即  被  告  甲○○
上列上訴人因偽證案件，不服臺灣高雄地方法院98年度審訴字第
4408號中華民國98年11月24日第一審判決（起訴案號：臺灣高雄
地方法院檢察署98年度偵字第30049 號），提起上訴，本院判決
如下：
     主  文
上訴駁回。
     理  由
一、按不服地方法院之第一審判決而上訴者，應向管轄第二審之
    高等法院為之。上訴書狀應敘述具體理由。第二審法院認為
    上訴書狀未敘述理由或上訴有第362 條前段之情形者，應以
    判決駁回之，刑事訴訟法第361 條第1 項、第2 項、第367
    條前段定有明文。又原審依實體法或程序法得依職權自由裁
    量之事項（如刑之酌減、量定及定執行刑等），不得任意指
    摘，否則非屬具體理由，可逕由程序上予以駁回（最高法院
    民國71年3 月2 日71年度第3 次刑事庭會議決議三參考）；
    必須具體表明原審判決所為自由裁量之行使，未合乎法律之
    目的，違背內部性界限，而屬權利濫用之違法，或違反比例
    原則、平等原則、公平正義等法則，始足當之。又所謂不服
    第一審判決之具體理由，必係依據卷內既有訴訟資料或提出
    新事證，指摘或表明第一審判決有何採證認事、用法或量刑
    等足以影響判決本旨之不當或違法，而構成應予撤銷之具體
    事由，始克當之（例如：依憑證據法則具體指出所採證據何
    以不具證據能力，或依憑卷證資料，明確指出所為證據證明
    力之判斷如何違背經驗、論理法則）；倘僅泛言原判決認定
    事實錯誤、違背法令、量刑失之過重或輕縱，而未依上揭意
    旨指出具體事由，或形式上雖已指出具體事由，然該事由縱
    使屬實，亦不足以認為原判決有何不當或違法者（例如：對
    不具有調查必要性之證據，法院未依聲請調查亦未說明理由
    ，或援用證據不當，但除去該證據仍應為同一事實之認定）
    ，皆難謂係具體理由，俾與第二審上訴制度旨在請求第二審
    法院撤銷、變更第一審不當或違法之判決，以實現個案救濟
    之立法目的相契合，並節制濫行上訴（最高法院97年度臺上
    字第892 號判決參照）。是以上訴人之上訴書狀或補提之上
    訴理由書，雖有敘述上訴理由，惟並未具體敘述第一審判決
    有上述違法、不當情形，即與未敘述具體理由無異，其所為
    上訴，即不符合上訴之法定要件。
二、經查被告甲○○經原審論以偽證罪，判處有期徒刑3 月，已
    經敘述其量刑審酌之一切情狀（被告藐視證人到庭作證應據
    實陳述之義務，供前具結就案情有重要關係之事項，為虛偽
    之陳述，企圖誤導審判機關審理犯罪之正確性，耗費司法資
    源，所為誠屬非是，惟念被告犯後業已坦承犯行，態度良好
    ，法院亦未採信該迴護之詞，復參以其犯罪動機係因擔心家
    人受到宋雲正報復暨其犯罪手段、情節），在客觀上並無不
    當之處。被告上訴意旨，以被告雖有偽證情形，但法院可以
    依刑事訴訟法第159 條之2 規定，以證人於檢察事務官、司
    法警察官或司法警察調查中所為之陳述，係受脅迫、人情壓
    力之情形，致與審判中不符時，其先前之陳述具有較可信之
    特別情況，而認定事實。則被告既已符合刑法第172 條於裁
    判確定前自白之規定，何故未予「免除其刑」？何以未依刑
    法第57條、第59條之規定審酌？在附錄本案論罪科刑法條欄
    中漏未記載刑法第172 條，以及不應論以刑法第168 條之罪
    云云，指摘原判決不當。惟按被告依卷證之資料觀之，其構
    成偽證罪，已經相當明確，且被告既已於原審審理中自白犯
    罪，竟於上訴理由中又空言否認犯罪，顯非依卷內資料具體
    指摘；又刑法第172 條規定：「犯第168 條至第171 條之罪
    ，於所虛偽陳述或所誣告之案件，裁判或懲戒處分確定前自
    白者，減輕或免除其刑。」，即將被告犯上開偽證等罪，於
    裁判或懲戒處分確定前自白時，是否減輕其刑或免除其刑，
    委由法院依據刑法第57條之規定，再斟酌各種情況而為適當
    之處理，而是否適用刑法第59條之規定減輕其刑，亦純係法
    院依職權得自由審酌、裁量之事項。被告以原判決僅減輕其
    刑，並未免除其刑予以爭執，依上開說明，並未具體敘述原
    審判決之量刑，有何未合乎法律之目的，違背內部性界限，
    或違反比例原則、平等原則、公平正義等法則，因而導致原
    審僅減輕其刑為不當，以及被告犯行應免除其刑之具體理由
    ，此有上訴聲明狀在卷可按。另在判決附錄本案論罪科刑法
    條欄中未記載刑法第172 條，亦與本案認定事實、適用法律
    完全無關，又非必記載事項，亦顯非具體之理由。揆之上開
    規定，上訴人之上訴顯屬違背法律上之程式，應由本院依同
    法第367 條前段、第372 條規定，不經言詞辯論，逕行判決
    如主文。
中    華    民    國    99    年    1     月     7    日
                刑事第五庭    審判長法  官  曾永宗
                                    法  官  鍾宗霖
                                    法  官  任森銓
以上正本證明與原本無異。
如不服本判決應於收受本判決後10日內向本院提出上訴書狀，其
未敘述上訴理由者，並得於提起上訴後10日內向本院補提理由書
狀（應附繕本）。
中    華    民    國    99    年    1     月    7     日
                                    書記官  廖素珍

司法院資訊處製作；財團法人民間司法改革基金會備份。
